【裁判字號】    99,交上訴,76
【裁判日期】    990826
【裁判案由】    過失致死
【裁判全文】
臺灣高等法院刑事判決                99年度交上訴字第76號
上  訴  人  臺灣臺北地方法院檢察署檢察官
被      告  甲○○
上列上訴人因被告犯過失致死罪案件，不服臺灣臺北地方法院99
年度交訴字第31號，中華民國99年4月29日第一審判決（起訴案
號：臺灣臺北地方法院檢察署99年度偵字第270號），提起上訴
，本院判決如下：
    主  文
上訴駁回。
甲○○緩刑貳年。
    事  實
一、甲○○平日為營業小客車駕駛人，係以從事駕駛營業小客車
    為業務之人。甲○○於民國98 年12月16日上午4時55分許，
    駕駛車牌號碼7E－022 號營業小客車，搭載乘客沿臺北市萬
    華區○○○道第二車道由南往北方向行駛，行經臺北市萬華
    區○○○道120 巷口前時，其本應注意車前狀況並隨時採取
    必要之安全措施，且應注意汽車行經行人穿越道，遇有行人
    穿越時，無論有無交通指揮人員指揮或號誌指示，均應暫停
    讓行人先行通過，而當時天候雨、夜間有照明、柏油路面濕
    潤無缺陷、無障礙物、視距良好，並無不能注意之情事，竟
    疏未注意，未留意該路口行人穿越道上有行人蕭劉錦步行穿
    越該處，而不慎以該車之左前車頭撞及蕭劉錦，致使蕭劉錦
    之頭、胸部受重創，送臺北市立聯合醫院和平院區急救後仍
    於同日上午6時24 分許因出血性休克不治死亡。甲○○於肇
    事後親自去電警察機關報案，並報明其姓名、地點而於未被
    有偵查犯罪職權之機關或公務員發覺前坦承為肇事者而自首
    接受裁判。
二、案經被害人蕭劉錦之子乙○○訴由臺北市政府警察局萬華分
    局報請臺灣臺北地方法院檢察署檢察官偵查起訴。
    理  由
一、本件被告甲○○（簡稱被告）所犯非死刑、無期徒刑或最輕
    本刑有期徒刑3 年以上之罪，亦非高等法院管轄第一審案件
    ，且被告就被訴事實為有罪之陳述，經審判長告知被告簡式
    審判程序之旨，並聽取檢察官、被告之意見後，裁定進行簡
    式審判程序，是本件之證據調查，依刑事訴訟法第273條之2
    規定，不受同法第159 條第1項、第161條之2、第161條之3、
    第163條之1及第164條至第170條規定之限制，合先敘明。
二、上開事實，業經被告甲○○坦承不諱，並有道路交通事故現
    場圖、道路交通事故談話紀錄表、道路交通事故調查報告表
    (一)、(二)、道路交通事故補充資料表、現場及車損照片列印資
    料等在卷可稽；而被害人蕭劉錦因本件車禍受有頭、胸部外
    傷，導致出血性休克而死亡之事實，亦經臺灣臺北地方法院
    檢察署檢察事務官督同檢驗員相驗屬實，並製有檢驗報告書
    及相驗屍體證明書等在卷可憑，是被告之任意性自白顯與事
    實相符。
三、按「汽車行駛時，駕駛人應注意車前狀況及兩車併行之間隔
    ，並隨時採取必要之安全措施。」、「汽車行經行人穿越道
    ，遇有行人穿越時，無論有無交通指揮人員指揮或號誌指示
    ，均應暫停讓行人先行通過。」分別為道路交通安全規則第
    94條第3項、第103 條第2項所明定，被告駕車自應注意上述
    規定，而本案事發當時天候雨，夜間有照明，柏油路面濕潤
    無缺陷、無障礙物，視距良好等情況，有前開道路交通事故
    調查報告表(一)及現場照片列印資料等在卷可按，被告既無不
    能注意之情事，竟疏未注意，未留意該路口行人穿越道上有
    行人即被害人步行穿越該處，而不慎以該車之左前車頭撞及
    被害人而肇事，致使被害人之頭、胸部受重創，送臺北市立
    聯合醫院和平院區急救後仍於同日上午6時24 分許因出血性
    休克不治死亡，被告對於本案事故之發生，自有過失，且其
    過失行為與被害人之死亡結果間顯具有相當因果關係。綜上
    ，本案事證明確，被告犯行堪以認定，應予依法論科。
四、查被告為營業小客車駕駛人，係以從事駕駛營業小客車為業
    務之人，其因業務上之過失致被害人死亡，核其所為係犯刑
    法第276條第2項之業務過失致人於死罪。再被告為汽車駕駛
    人，駕車行經行人穿越道不依規定讓行人優先通行，因而致
    被害人死亡，依法既應負業務過失致人於死之刑事責任，業
    如前述，自應依道路交通管理處罰條例第86條第一項之規定
    ，加重其刑，又被告在肇事後親自去電警察機關報案，並報
    明其姓名、地點而於未被有偵查犯罪職權之機關或公務員發
    覺前坦承為肇事者而自首接受裁判，有臺北市○○○○○道
    路交通事故肇事人自首情形紀錄表在卷可憑（見99年度偵字
    第270號卷宗第40頁），依刑法第62 條前段之規定減輕其刑
    ，並依法先加後減之。
五、原審本於同上見解，適用刑法第276條第2項、第62條前段、
    第41 條第1項前段、刑法施行法第1條之1之規定，並審酌被
    告因駕車輕忽，偶因疏虞，造成無可回復之人命損失，兼衡
    其並無前科，其過失情狀、生活狀況、智識程度等一切情狀
    ，量處有期徒刑6 月，併諭知易科罰金之折算標準等情，其
    認事用法尚無不合，量刑亦稱妥適。檢察官上訴意旨雖略以
    ：道路交通管理處罰條例第86 條第1項係屬刑法分則之中（
    業務）過失傷害或致死之犯罪類型，因特定犯罪地點變更而
    予以加重刑罰，而成立另獨立一罪，屬於刑法分則之加重。
    本件被告因疏未注意車前狀況，及於行人穿越道上未減速慢
    行，撞擊被害人致死，依上開規定加重其刑後，則其所犯刑
    法第276 條第2項業務過失致死罪之最重本刑已逾有期徒刑5
    年，當無刑法第41 條第1項易科金規定之適用，原判決於主
    文為易科罰金之諭知，即屬違誤等語。惟按刑法分則或刑事
    特別法就某種犯罪予以規定刑罰，即所謂法定刑。除法定刑
    外，法律上尚有加重刑罰之規定。刑法總則就一般犯罪應予
    加重刑罰之共通條件所規定者，即所謂刑法總則之加重，係
    單純的刑之加重，為概括性之規定，所有罪名均一體適用。
    刑法分則就某種犯罪類型變更之個別犯罪予以加重刑罰之特
    別事由予以規定，將罪與刑包括在內，而成立另一獨立之罪
    ，即所謂刑法分則之加重，僅限於各該特定之犯罪或可得而
    確定之犯罪，始有其適用。此乃基於立法上之便宜，實際上
    與伸長法定刑無異，已係獨立之罪刑規定，而非單純的刑之
    加重。次按刑法第276條、284條關於（業務）過失致死、（
    業務）過失傷害罪之事例，非侷限駕車肇事致人死、傷乙節
    。雖道路交通管理處罰條例第86 條第1項規定：「行車駕駛
    人，無駕駛執照駕車、酒醉駕車、吸食毒品或迷幻藥駕車、
    行駛人行道或行經行人穿越道不依規定讓行人行人優先通行
    ，因而致人受傷或死亡，依法應負刑事責任者，加重其刑至
    二分之一」，惟未特定所犯之罪名，僅廣泛針對有該條條列
    情事且依法應負刑事責任者，所為加重刑責之指示。況上述
    法文所謂「行車駕駛人‧‧駕車致人死、傷‧‧依法應負刑
    責」，僅係該當於刑法過失（含業務）傷害、過失（含業務
    ）致死等罪要件之具體犯罪事實態樣之一，並非犯罪構成要
    件規定，自非獨立之犯罪類型，殊難認已變更刑法（業務）
    過失傷害或致死罪之構成要件或犯罪類型。至檢察官援引最
    高法院92年第1次刑事庭會議，係針對兒童福利法第43條第1
    項前段，利用兒童犯罪或對兒童犯罪，屬刑法總則或分則之
    性質，所作之決議，而本案為道路交通管理處罰條例第86條
    第1 項之加重規定，自從無比附援引。依上說明，其非屬刑
    法分則加重，而仍相當於刑法總則之刑罰加重事由至明。上
    訴意旨上開所指尚屬誤會，其指摘原判決違法，為無理由，
    自應予以駁回。
六、末查被告以新台幣220 萬元與被害人之子乙○○、蕭龍泉達
    成和解，被告並已交付賠償金予被害人之子，告訴人乙○○
    亦表示對量刑無竟見，有99 年7月22日和解書在卷可憑，且
    被告未曾受有期徒刑以上刑之宣告，復有本院被告前案紀錄
    表在卷可按，被告因一時不慎而為本件犯行，經此偵審教訓
    後，信無再犯之虞，本院因認對其宣告之刑，以暫不執行為
    適當，爰依刑法第74 條第1項第1款之規定，予以宣告緩刑2
    年，以啟自新。
據上論斷，應依刑事訴訟法第368條、第364條、第273條之1第1
項，刑法第74條第1項第1款，判決如主文。
本案經檢察官張熙懷到庭執行職務。
中    華    民    國    99    年    8    月    26    日
            刑事第十九庭  審判長法  官 鄧振球
                                法  官 彭幸鳴
                                法  官 潘翠雪
以上正本證明與原本無異。
如不服本判決，應於收受送達後10日內向本院提出上訴書狀，其
未敘述上訴之理由者並得於提起上訴後10日內向本院補提理由書
（均須按他造當事人之人數附繕本）「切勿逕送上級法院」。
                                書記官 朱家賢
中    華    民    國    99    年    8    月    26    日

司法院資訊處製作；財團法人民間司法改革基金會備份。
